臺灣嘉義地方法院民事判決　九十一年度勞訴字第三號
　　原　　　告　丙○○
　　原　　　告　壬○○
　　原　　　告　己○○
　　原　　　告　辛○○
　　原　　　告　甲○○
　　訴訟代理人　乙○○○
　　被　　　告　遠東機械股份有限公司
　　法定代理人　丁○○
　　訴訟代理人　庚○○
　　　　　　　　戊○○
右當事人間給付退休金事件，本院判決如左：
    主    文
被告應給付原告丙○○新台幣壹佰貳拾伍萬壹仟零捌拾伍元，及自民國九十一年三月
十九日起至清償日止，按週年利率百分之五計算之利息。
被告應給付原告壬○○新台幣壹佰拾伍萬伍仟捌佰伍拾玖元，及自民國九十一年三
月十九日起至清償日止，按週年利率百分之五計算之利息。
被告應給付原告己○○新台幣壹佰伍拾玖萬零陸佰柒拾柒元，及自民國九十一年三月
十九日起至清償日止，按週年利率百分之五計算之利息。
原告辛○○、甲○○之訴駁回。
訴訟費用由原告辛○○負擔三十分之六，原告甲○○負擔三十分之五，餘由被告負擔
。
本判決第一項於原告丙○○以新台幣肆拾壹捌仟萬元供擔保後，得假執行。
本判決第二項於原告壬○○以新台幣肆拾伍萬元供擔保後，得假執行。
本判決第三項於原告己○○以新台幣伍拾參萬元供擔保後，得假執行。
原告辛○○、原告甲○○假執行之聲請駁回。
    事    實
甲、原告方面：
一、聲明：如主文第一、二、三項所示，原告辛○○請求被告應給付新台幣（下同）
    一百十四萬零四十三元，及自起訴狀繕本送達翌日起至清償日止，按週年利率百
    分之五計算之利息。原告甲○○請求被告應給付一百二十七萬九千一百九十二元
    ，及自起訴狀繕本送達翌日起至清償日止，按週年利率百分之五計算之利息。並
    均願供擔保請准宣告假執行。
二、陳述：
（一）原告丙○○、壬○○、己○○、辛○○、甲○○均為被告公司之員工，退休日
      期分別為民國九十年二月廿八日、九十年三月卅一日、九十年六月卅日、九十
      年七月十五日、九十年七月十五日，平均工資分別為三萬零八百九十元、二萬
      八千六百七十二元、二萬七千五百五十一元、二萬八千一百四十九元、三萬一
      千五百八十五元，總計應分別給付退休金一百二十五萬一千零八十五元、一百
      一十六萬一千零五十四元、一百十二萬九千五百九十一元、一百一十四萬零四
      十三元、一百二十七萬九千一百九十二元，於原告請求退休時，被告竟拒絕一
      次給付原告退休金，要求按照排程分期給付退休金，經向嘉義市政府陳情轉告
      知被告公司，仍未獲給付。
（二）對被告抗辯之陳述：
    (1)原告辛○○、甲○○雖簽立同意書，其上載明同意退休金由公司按排程分期核
      撥之約定，但係由於退休勞工之勞工保險給付申請，需其服務公司即被告公司
      於勞工保險給付申請書（兼給付收據）上之「投保單位證明欄」蓋章，始能請
      領；被告公司以以如不簽署此同意書，將不予協助請領，故被告辛○○、甲○○始答應同意按排程核撥。
    (2)依勞動基準法第五十五條第三項、勞動基準法施行細則第二十九條規定，兩造
      間之分期、排程給付退休金方式，未報請主管機關同意，應屬無效。
三、證據：提出退休人員名冊一份、嘉義市政府函一份、丙○○薪資所得九份、薪資
    單一份、原告壬○○、己○○、甲○○、辛○○四人勞工保險給付申請書（兼給
    付收據）、辛○○及甲○○同意書（九十年五月廿八日立書）各一份、
乙、被告方面：
一、聲明：原告之訴駁回。
二、陳述：
（一）同意原告五人退休，但因資金不足，故希望原告同意按排程分期領取退休金。
      原告甲○○、辛○○均有同意按排程核撥退休金。並未強迫原告甲○○、原告
      辛○○簽立按照排程給付退休金同意書，係因第一份協議書未經兩造協議，後
      來經兩造協議後始簽立第二份同意書。
（二）員工與被告公司同意分期、按排程給付後，員工應照排程領退休金。
三、證據：提出退休金支出預估排程一份、嘉義市政府函、同意書及切結書各二份、
    退休金結算表四份、退休金計算表二份、退休金計算方式附表一份、甲○○及辛○○員工退休申請書二份、嘉義縣函一份（以上均影本）等為證。
    理      由
壹、程序方面：
一、按訴狀送達後，原告不得將訴變更或追加他訴，但經被告同意或擴張或減縮應受
    判決事項之聲明者，或不甚礙被告之防禦及訴訟之終結者，不在此限，民事訴訟
    法第二百五十五條第一項第一、三、七定有明文。本件原告丙○○起訴狀係以被
    告應給付原告丙○○一百一十九萬七千六百二十六元。俟於本院審理中擴張訴之
    聲明為請求被告給付一百二十五萬一千零八十五元；另原告壬○○、己○○、辛○○、甲○○分別於起訴時主張被告應分別給原告壬○○一百三十五萬五千八百
    五十九元、給付原告己○○一百五十九萬零六百七十七元、給付原告辛○○一百
    十五萬零二百元、給付原告甲○○一百四十二萬四千九百十二元；俟於本院審理
    分別減縮為給付原告壬○○一百十六萬一千零五十四元、給付原告己○○一百十
    二萬九千五百九十一元、給付原告辛○○一百十四萬零四十三元、給付原告一百
    二十七萬九千一百九十二元，原告前開訴之變更，係擴張或減縮應受判決事項之
    聲明、且不須另行蒐集新訴訟資料，得認為不甚礙被告之防禦及訴訟之終結，復
    為被告所同意，揆諸首揭法條，原告訴之變更自屬合法，先予敘明。
二、本件原告甲○○未於最後言詞辯論期日到場，核無民事訴訟法第三百八十六條各
    款所列情形，爰依被告之聲請，由其一造辯論而為判決。
貳、兩造不爭執之事實：
    原告丙○○、壬○○、己○○、辛○○、甲○○均為被告公司之員工，退休日期
    分別為民國九十年二月廿八日、九十年三月卅一日、九十年六月卅日、九十年七
    月十五日、九十年七月十五日，平均工資分別為三萬零八百九十元、二萬八千六
    百七十二元、二萬七千五百五十一元、二萬八千一百四十九元、三萬一千五百八
    十五元，總計應分別給付退休金一百二十五萬一千零八十五元、一百一十六萬一
    千零五十四元、一百十二萬九千五百九十一元、一百一十四萬零四十三元、一百
    二十七萬九千一百九十二元，且有原告之丙○○薪資所得九份、薪資單一份、原
    告壬○○、己○○、甲○○、辛○○四人勞工保險給付申請書（本院卷第十一至
    十八頁），及被告提出之退休金結算表（本院卷第五十至五五頁），復為兩造所
    不爭執，自堪信為真實。又原告辛○○、甲○○曾簽立同意書，其上載明同意退
    休金由公司按排程核撥之約定，另員工退，業據被告提出退休金支出預估排程一
    份、同意書及切結書各二份可佐，復為兩造所不爭執，亦堪信為真實。另退休勞
    工之勞工保險給付申請，需其服務公司即被告公司於勞工保險給付申請書（兼給
    付收據）上之「投保單位證明欄」蓋章，始能請領，此有原告所提員工退休申請
    書四份（本院卷第十五至十八頁）為證，復為被告所不爭執，亦堪信為真實。
參、得心證之理由：
    被告對原告丙○○、己○○、壬○○主張之事實，均不爭執，亦同意給付其聲明
    所示之退休金，僅對原告甲○○、辛○○部分抗辯，該二人應依同意按排程給付
    退休金，是本件原告甲○○、辛○○與被告所爭執之處在於兩造間所訂立之同意
    書是否有效？
（一）按經查雇主如因經營困難，無法一次發給退休金，固得報請主管機關核定後分
      期給付，惟勞動基準法第五十五條第三項係規定，「得」報經主管機關核定後
      ，分期給付。換言之，並未禁止經勞僱雙方同意為分期給付，是上開核定程序
      並非雇主分期給付退休金之必要法定要件，雇主雖未報請核定，仍非不得徵得
      勞工同意，分期給付退休金，原告甲○○、辛○○主張與被告間之分期排程給
      付約定，因未經核定即屬無效云云，自非可採。
（二）按當事人主張有利於己之事實者，就其事實有舉證之責任；民事訴訟法第二百
      七十七條亦定有明文。另契約成立後，債務人有依契約內容而為履行之義務；
      又主張常態事實者，就其事實無庸舉證，主張變態事實者，應就變態事實負舉
      證義務，此為舉證責任分擔原則。本件原告甲○○、辛○○等自認其簽立載明
      有：「同意本人之退休金由公司按排程核撥」之同意書（本院卷第四十三、四
      十五頁），堪認已同意被告分期給付退休金。惟原告甲○○、辛○○再請求被
      告公司一次給付退休金，主張：而以係由於退休勞工之勞工保險給付申請，需
      其服務公司即被告公司於勞工保險給付申請書（兼給付收據）上之「投保單位
      證明欄」蓋章，始能請領；被告公司以以如不簽署此同意書，將不予協助請領
      ，故係受脅迫而為同意書之簽立，並提出另未經最後核定之同意書二份為證（
      本院卷第八六、八七頁），其中原告甲○○部分，同意書上載明：「本人同意
      退休金由公司安排一年核撥」，原告辛○○部分，同意書上載明「此同意書為
      民國九十一年十二月三十一日內為有效」，則顯見原告在簽立前已就由被告公
      司按排程給付退休金情事，已有認識，原告甲○○、辛○○就此同意書內容既
      已有認識，自有深思考慮之機會，故屬自由意思狀態下簽立為常態，原告甲○○、辛○○自應就其所主張係受脅迫之有利事實，負舉證責任；原告僅以勞工
      保險給付申請書（兼給付收據）上之「投保單位證明欄」須被告公司蓋章，始
      能請領，即推論被告公司係以如不簽署此同意書，將不予協助請領之事實，尚
      難謂以合於常態事實之證明程度，是原告甲○○、辛○○此之部分主張，尚非
      可採。
（三）綜上，原告甲○○、辛○○與被告間所訂立之同意書，因乏證明有無效事由存
      在之事證，仍非無效，堪予認定。
肆、綜上所述，本件原告丙○○、壬○○、己○○主張被告應給付退休金一百二十五
    萬一千零八十五元、一百一十六萬一千零五十四元、一百十二萬九千五百九十一
    元，及自起訴狀繕本送達翌日（即九十一年三月十九日，送達回證見本院卷第三
    十四頁），係有理由，應予准許。至原告甲○○、辛○○之請求，則無理由，應
    予駁回。
伍、原告陳明願供擔保，聲請宣告假執行，經核原告丙○○、壬○○、己○○勝訴部
    份，合於法律規定，爰酌定相當之擔保金額予以准許；至於原告甲○○、辛○○
    假執行之聲請，因訴之駁回而失所附麗，應予駁回，附此敘明。
陸、本件事證已臻明確，兩造其餘主張及所提證據，與本院上開論斷無涉或無違，爰
    不予一一贅述，附此敘明。
柒、據上論結，本件原告之訴為一部有理由，一部無理由，並依民事訴訟法第三百八
    十五條第一項前段、第七十九條但書、第三百九十條第二項，判決如主文。
中　　　華　　　民　　　國　　九十一　　年　　　十　　　月　　二十三　　日
~B臺灣嘉義地方法院民事第一庭
~B　　審判長法官　曾文欣
~B　　法　    官　林信旭
~B　　法　    官　蔡廷宜
右為正本係照原本作成
如對本判決上訴須於判決送達後廿日內向本院提出上訴狀
中      華      民      國     九十一   年      十      月    二十四    日
~B　　書記官　賴琪玲
